臺灣高雄地方法院刑事判決　　　　　　 96年度簡上字第138號
上　訴　人
即　被　告　丙○○
上列上訴人即被告因傷害案件，不服本院高雄簡易庭民國95年12
月27日95年度簡字第7668號第一審簡易判決（聲請簡易判決處刑
案號：臺灣高雄地方法院檢察署95年度偵緝字第3150號），提起
上訴，本院判決如下：
    主  文
上訴駁回。
    事  實
一、丙○○前於民國87年間，因搶奪案件，經本院以86年度訴字
    第2808號判處有期徒刑1 年6 年確定，嗣於89年7 月20日因
    縮短刑期假釋出監，90年7 月4 日保護管束期滿未經撤銷，
    視為執行完畢。詎仍不知悔改，復於95年4 月28日上午6 時
    許，在高雄市苓雅區○○○路19巷11號亞太花園廣場大廈A
    哨管理室前，因不滿警衛甲○○以安全為由，阻止其入內訪
    友，而與甲○○發生爭執，憤而進入警衛室毆打甲○○，見
    甲○○持傘防衛，竟基於傷害他人身體之犯意，奪下甲○○
    手持之雨傘，以該雨傘毆打甲○○之頭部及臉部，並以腳踹
    甲○○胸部，致甲○○受有頭部挫傷、鼻樑擦傷、左胸壁疼
    痛之傷害。
二、案經甲○○訴請臺灣高雄地方法院檢察署檢察官偵查起訴。
    理  由
一、證據能力有無之認定：
（一）告訴人甲○○於偵訊時之指訴：
   1、按證人依法應具結而未具結，其證言不得作為證據，刑事
      訴訟法第158 條之3 定有明文；復按告訴人之指訴雖係以
      使被告受刑事訴追為目的，但非刑事訴訟法第3 條所稱之
      「當事人」，乃當事人以外之第三人，除依同法第271 條
      之1 規定到庭單純陳述意見時，毋庸具結外，如就與待證
      事實有重要關係之親身知覺、體驗事實陳述時，即居於證
      人之地位，依上開增訂公布之規定，自應依同法第186 條
      第1 項規定命其具結，使告訴人知悉其有據實陳述之義務
      ，以擔保其證言之真實性，該供述證據始具證據能力，如
      未踐行人證之法定調查程序，應不得作為證據（最高法院
      93年度臺上字第6838號裁判意旨參照）。
   2、查告訴人甲○○檢察官偵訊時，並未經檢察官告以具結之
      義務及偽證罪之處罰，且未於供前或供後使其具結，是依
      前揭說明，告訴人於偵訊時，就與待證事實有重要關係之
      親身知覺、體驗之事實所為陳述，自無證據能力，本院自
      不得採為判斷之依據。
（二）其餘證據方法之證據能力：
   1、按傳聞法則之重要理論依據，在於傳聞證據未經當事人之
      反對詰問予以核實，乃予排斥。惟若當事人已放棄對原供
      述人之反對詰問權，於法院審判時表明同意該等傳聞證據
      可作為證據，基於證據資料愈豐富，愈有助於真實發現之
      理念，並貫徹刑事訴訟法修法加重當事人進行主義之精神
      ，確認當事人對於證據能力有處分權之制度，傳聞證據經
      當事人同意作為證據，法院認為適當者，亦得為證據。另
      當事人於調查證據時，對於傳聞證據表示「沒有意見」、
      「對於證據調查無意見」，而未於言詞辯論終結前聲明異
      議，應視為已有將該等傳聞證據採為證據之同意，此刑事
      訴訟法第159 條之5 定有明文。
   2、被告丙○○於本院準備程序時，經合法傳喚未到庭，其於
      本院調查證據時，知有不得為證據之情形，亦未於言詞辯
      論終結前聲明異議，依刑事訴訟法第159 條之5 之規定，
      應視為被告已同意證人楊文景於檢察事務官詢問時之證述
      、阮綜合醫院診斷證明書、高雄市政府警察局苓雅分局員
      警工作紀錄簿具有證據能力，而可作為證據。本院斟酌上
      開證據並非非法取得，亦無證明力明顯過低之情形，是均
      得採為證據。
二、得心證之理由
    被告於本院審理時，固坦承有毆打告訴人甲○○之事實，惟
    矢口否認有何傷害之犯行，辯稱：係告訴人甲○○手持雨傘
    相峙，其搶得該傘後，僅與告訴人扭打在地，並未手持雨傘
    毆打告訴人頭部及臉部云云。然查：
（一）上開事實，業據被告於偵訊時坦承：有與告訴人甲○○發
      生口角，並毆打告訴人，致告訴人成傷等語不諱（見95年
      10月18日偵訊筆錄），核與證人即告訴人甲○○於本院審
      理時結證稱：被告於95年4 月28日上午6 時許至亞太花園
      廣場大廈訪友，因不知該友人姓名及地址，渠遂阻止被告
      進入，被告憤而進入管理室毆打渠，渠遂手持雨傘防衛，
      未料一拿起雨傘，被告竟將雨傘搶走，持該傘敲打渠腦袋
      ，渠即把被告抱住，被告仍繼續打、踢渠等語相符（見本
      院96年4 月19日審判筆錄），復有高雄市政府警察局苓雅
      分局員警工作紀錄簿1 份在卷足憑。另告訴人因被告毆打
      ，受有頭部挫傷、鼻樑擦傷、左胸壁疼痛等傷害乙節，亦
      有阮綜合醫院診斷證明書1 紙附卷可資佐證。
（二）被告雖以前揭情詞置辯。然查：被告於上揭時、地因訪友
      糾紛，與告訴人發生衝突，憤而作勢毆打告訴人，告訴人
      隨持雨傘防衛，方拿起雨傘即遭被告奪走等情，為被告所
      不否認，亦據證人即告訴人於本院審理時證述綦詳。而被
      告搶得告訴人手持之雨傘後，以該雨傘毆打告訴人頭部，
      並以腳踹告訴人等情，已據告訴人於本院審理時結證甚明
      ，核與阮綜合醫院診斷證明書所載告訴人受傷情形相符。
      況被告於偵訊時亦坦承有毆打告訴人致告訴人成傷之事實
      。另告訴人與被告素無冤隙，此據被告供陳甚明。衡情，
      告訴人殊無挾怨而故為設詞橫誣被告之虞，且告訴人於本
      院審理時係以具結擔保渠證述之真實性，衡情告訴人亦無
      故為誣陷被告並自陷偽證罪處罰危險之理。從而被告確有
      手持雨傘毆打告訴人之事實，應堪信為真實。被告上開所
      辯，顯係卸責之詞，不足採信。
（三）被告雖聲請傳訊該社區某女性住戶及廖明昇，以證明當時
      情形。然被告並未提供該女性住戶之年籍資料以供本院按
      址傳訊；又被告當日係因訪友廖明昇，無法正確提供該友
      人住址，經告訴人以安全為由阻止其入內乙節，已如前述
      ，復有員警工作紀錄簿1 份在卷足憑，可見當日該友人廖
      明昇應未在場，而未目睹全案發生情節。況被告所稱待證
      事項為告訴人阻止其入內訪友之事實，亦與本案無關。且
      本案事證已臻明確，本院因認無再傳喚上開證人之必要。
（四）縱上所述，被告上開所辯，顯均係卸責之詞，不足採信，
      本案事證已臻明確，應依法論科。
三、適用法律及量刑
（一）新舊法比較：
   1、查被告行為後，刑法業於94年2 月2 日經總統以華總一義
      字第09400014901 號令修正公布，並於95年7 月1 日施行
      ，刑法施行法第1 條之1 亦於95年6 月14日經總統以華總
      一義字第09500085181 號令公布施行，參酌最高法院95年
      5 月23日刑事庭第8 次會議決議，修正後刑法第2 條第1
      項之規定，係規範行為後法律變更所生新舊法律比較適用
      之準據法，於修正後刑法施行後，應適用修正後刑法第2
      條第1 項之規定，為「從舊從輕」之比較。另於比較時應
      就罪刑有關之共犯、未遂犯、想像競合犯、牽連犯、連續
      犯、結合犯，以及累犯加重、自首減輕暨其他法定加減原
      因（如身分加減）與加減比例等一切情形，本於統一性及
      整體性原則，綜其全部罪刑之結果而為比較。本院審酌：
 （1）修正後刑法第33條第5 款規定「罰金：新臺幣一千元以上
      ，以百元計算之。」，與修正前刑法第33條第5 款規定「
      罰金：一元以上。」不同，經比較新舊法結果，以被告行
      為時之舊法較為有利於被告。
 （2）新修正刑法第47條關於累犯之規定，增加犯罪行為人之再
      犯係出於「故意」者，始有累犯加重之適用。本案被告再
      犯本案之罪，係出於故意，無論依修正前或修正後之刑法
      第47條規定（修正後係刑法第47條第1 項），均構成累犯
      ，依新修正之刑法第2 條第1 項前段之規定，應適用行為
      時之修正前刑法第47條規定論處。
 （3）被告於犯罪時之刑法第41條第1 項前段規定：「犯最重本
      刑為5 年以下有期徒刑以下之刑之罪，而受6 個月以下有
      期徒刑或拘役之宣告，因身體、教育、職業、家庭之關係
      或其他正當事由，執行顯有困難者，得以1 元以上3 元以
      下折算1 日，易科罰金。」又其行為時之易科罰金折算標
      準，修正前罰金罰鍰提高標準條例第2 條前段（現已刪除
      ）規定，就其原定數額提高為100 倍折算1 日，則本案被
      告行為時之易科罰金折算標準，應以銀元100 元、200 元
      、300 元折算1 日，經折算為新臺幣後，應以新臺幣300
      元、600 元、900 元折算為1 日。惟95年7 月1 日修正公
      布施行之刑法第41條第1 項前段則規定：「犯最重本刑為
      5年以下有期徒刑以下之刑之罪，而受6 個月以下有期徒
      刑或拘役之宣告者，得以新臺幣1,000 元、2,000 元或3,
      000 元折算1 日，易科罰金。」，比較修正前後之易科罰
      金折算標準，以95年7 月1 日修正公布施行前之規定，較
      有利於被告，則應依刑法第2 條第1 項前段，適用修正前
      刑法第41條第1 項前段規定，定其折算標準。
 （4）綜上所述，經綜其全部罪刑之結果而為比較，以修正前刑
      法有利於被告，應一體適用修正前刑法之規定。
   2、至刑法施行法雖亦於95年6 月14日修正增訂第1 條之1 （
      有關罰金刑之貨幣單位及最高數額），並自95年7 月1 日
      起施行，亦即，在該條文增訂之前，刑法分則編有關罰金
      之貨幣單位係銀元（銀元與新臺幣之折算比例為一比三）
      ，且依刑法分則編應處罰金者，應適用罰金罰鍰提高標準
      條例第1 條、第5 條規定，就72年6 月26日前修正之刑法
      條文，罰金數額提高2 至10倍，其後修正者則不提高倍數
      ；而修正刑法施行後，因刑法第33條第5 款所定罰金之貨
      幣單位，經修正為新臺幣後，刑法分則各罪所定罰金之貨
      幣單位亦應配合修正為新臺幣，為使刑法分則編各罪所定
      罰金之最高數額與刑法修正前趨於一致，乃增訂刑法施行
      法第1 條之1 ：「中華民國94年1 月7 日刑法修正施行後
      ，刑法分則編所定罰金之貨幣單位為新臺幣。94年1 月7
      日刑法修正時，刑法分則編未修正之條文定有罰金者，自
      94年1 月7 日刑法修正施行後，就其所定數額提高為30倍
      。但72年6 月26日至94年1 月7 日新增或修正之條文，就
      其所定數額提高為3 倍」，是以，自95年7 月1 日起，刑
      法分則編所定罰金之貨幣單位，由原來之銀元改為新臺幣
      ，且於94年1 月7 日刑法修正時（94年1 月7 日係立法院
      三讀通過之日期），刑法分則編未修正之條文定有罰金者
      ，復未於72年6 月26日至94年1 月7 日修正或新增，自95
      年7 月1 日起，有關罰金之數額提高為30倍。本案被告所
      犯刑法第277 條第1 項之罪，有罰金刑之處罰，且該條文
      於94年1 月7 日刑法修正時未經修正，亦未於72年6 月20
      日至94年1 月7 日間修正過，依增訂刑法施行法第1 條之
      1 規定，其罰金以新臺幣為單位，數額應提高30倍。此與
      修正前之罰金以銀元為單位，適用罰金罰鍰提高標準條例
      第1 條規定，應提高10倍，再經折算為新臺幣（銀元與新
      臺幣之折算比例為一比三），換算結果，亦為30倍。是以
      ，刑法施行法第1 條之1 施行後，罰金刑貨幣單位雖有「
      銀元」、「新臺幣」之更異，惟適用結果之罰金額度則無
      二致，就罰金法定刑提高之「刑罰權規範內容」並無利或
      不利變更，自不生新舊法之比較問題，惟應適用具特別法
      及準據法（刑法施行法第1 條之1 第1 項具有準據法性質
      ）之刑法施行法第1 條之1 規定（據上論斷併引刑法施行
      法第1 條之1 第1 項、第2 項前段）（參照臺灣高等法院
      暨所屬法院95年法律座談會刑事類提案第16、19號法律問
      題），併此指明。
（二）核被告所為，係犯刑法第277 條第1 項之普通傷害罪。又
      被告前於87年間，因搶奪案件，經本院以86年度訴字第28
      08號判處有期徒刑1 年6 年確定，於89年7 月20日因縮短
      刑期假釋出監，90年7 月4 日保護管束期滿未經撤銷，視
      為執行完畢，此有臺灣高等法院被告前案紀錄表1 份在卷
      可參，其於有期徒刑執行完畢後5 年內，再故意犯本案有
      期徒刑以上之罪，為累犯，應依修正前刑法第47條規定加
      重其刑。原審認定被告犯行明確，僅因細故與告訴人甲○
      ○發生爭執，不思以理性方式解決問題，率然毆打告訴人
      成傷，所為欠缺法治觀念，助長社會暴戾氣息，迄今未與
      告訴人達成和解，賠償告訴人所受之損害，又偵、審中多
      次傳喚未到，態度實屬不該，又告訴人所受傷勢等一切情
      狀，依刑事訴訟法第449 條第2 項、第3 項，刑法第2 條
      第1 項前段，修正前刑法第277 條第1 項、第41條第1 項
      前段，罰金罰鍰提高標準條例第1 條前段、廢止前罰金罰
      鍰提高標準條例第2 條，判處被告有期徒刑4 月，如易科
      罰金以銀元300 元即新臺幣900 元折算一日，經核其認事
      用法均無違誤，量刑亦稱妥適。至原審雖因刑法第277 條
      第1 項法定刑為3 年以下有期徒刑、拘役或1,000 元以下
      罰金，而刑法第35條第5 項業經修正，認刑法第277 條第
      1 項亦已修正，經比較新舊法之結果，爰引修正前刑法第
      277 條第1 項之規定，以為論處；及原審逕依現行刑法第
      47條第1 項規定論以累犯，而未經新舊法比較結果，依修
      正前刑法第47條規定論以累犯，然此均係比較新舊法見解
      之歧異，並不影響判決之結果，應由本院逕行更正，毋庸
      撤銷；另原審判決未適用刑法施行法第1 條之1 ，而適用
      罰金罰鍰提高標準條例第1 項前段，惟比較修正後刑法施
      行法第1 條之1 與罰金罰鍰提高標準條例第1 條之規定，
      就本案傷害之罰金刑最高額度規定並無不同，是原審適用
      罰金罰鍰提高標準條例第1 條前段規定，與適用新修正刑
      法施行法第1 條之1 之結果相同，不影響判決結論，自不
      構成撤銷原判決之原因。被告猶執前揭情詞指摘原判決不
      當，一再飾詞狡辯否認犯行，請求撤銷原判決，均不足採
      ，是其上訴為無理由，應予駁回。
據上論斷，應依刑事訴訟法第455 條之1 第3 項、第368 條，判
決如主文。
本案經檢察官乙○○到庭執行職務。
中　　華　　民　　國　　96　　年　　4 　　月　　30　　日
                  刑事第九庭審判長法　官  王啟明
                                  法  官  王奕勳
                                  法  官  謝梨敏
以上正本證明與原本無異。
本判決不得上訴。
                                書記官  林志衡
中　　華　　民　　國　　96　　年　　4 　　月　　30　　日
附錄本判決論罪之法條：
中華民國刑法第277條
傷害人之身體或健康者，處3 年以下有期徒刑、拘役或1 千元以
下罰金。
犯前項之罪因而致人於死者，處無期徒刑或7 年以上有期徒刑；
致重傷者，處3 年以上10年以下有期徒刑。
